臺灣高等法院臺中分院民事判決　100年度家上字第10號
上　訴　人　乙○○
被　上訴人　甲○○
訴訟代理人　劉豐綸律師
上列當事人間請求離婚事件，上訴人對於中華民國99年12月14日
臺灣彰化地方法院99年度婚字第368號第一審判決提起上訴，本
院於100年3月29日言詞辯論終結，判決如下：
    主  文
原判決關於主文第三項部分，及訴訟費用之裁判均廢棄。
上開廢棄部分，上訴人得與未成年子女丙○○會面交往之時間、
方式，暨兩造應遵守事項，如附表所示。
其餘上訴駁回。
第一、二審訴訟費用由上訴人負擔三分之二，餘由被上訴人負擔
。
    事實及理由
甲、程序方面：
    按送達於應受送達人之住居所、事務所或營業所行之。但在
    他處會晤應受送達人時，得於會晤處所行之。又按送達於住
    居所、事務所或營業所不獲會晤應受送達人者，得將文書付
    與有辨別事理能力之同居人或受僱人。如同居人或受僱人為
    他造當事人者，不適用前項之規定。另按送達不能依前二條
    規定為之者，得將文書寄存送達地之自治或警察機關，並作
    送達通知書兩份，一份黏貼於應受送達人住居所、事務所、
    營業所或其就業處所門首，另一份置於該送達處所信箱或其
    他適當位置，以為送達。寄存送達，自寄存之日起，經十日
    發生效力。民事訴訟法第136條第1項、第137條、第138條第
    1、2項分別定有明文。本件上訴人雖主張原審於審判過程，
    因公文書送達瑕疵，致上訴人未能趕上言詞辯論程序云云，
    然查上訴人於民事上訴理由狀內明載其戶籍住址為彰化縣田
    中鎮○○路○巷○弄○號，通訊址為彰化縣永靖鄉○○路○段
    ○號（本院卷第5頁）。而原審第一次99年10月21日言詞辯論
    通知，對彰化縣永靖鄉○○路○段○號之送達係採寄存送達方
    式，民國（下同）99年10月11日生效，對彰化縣田中鎮○○
    路○巷○弄○號之送達則有人以同居人之名義（並載明為「
    父」）於99年9月30日收受，均非被上訴人代收，有送達證
    書二份在卷（原審卷第29、30頁），另原審第二次99年11
    月30日言詞辯論通知，則上開二址均以寄存送達方式為之，
    亦非被上訴人代收，依法於99年11月6日生效，有送達證書
    二份在卷（原審卷第68、69頁），是以原審法院之送達均為
    合法，並無上訴人所指送達不合法之情形，先此敘明。
乙、實體方面：
壹、被上訴人方面：
　　被上訴人於原審起訴主張：
    緣被上訴人與上訴人於民國 (下同)98 年10月6日結婚，並
    育有一女丙○○，惟兩造乃奉子結婚，上訴人結婚前脾氣就
    很壞，被上訴人原本期望上訴人於小孩出生後，能因小孩改
    變壞脾氣，詛兩造結婚及小孩出生後，上訴人竟更流露其本
    性動輒生氣，言語相激，口出惡言(如幹妳娘等)、丟東西、
    自己撞牆、撞地、做勢割腕表示他要自殘、自殺，有時上訴
    人要求做愛，被上訴人不願意，上訴人就說「妳去找外面的
    男人」，意指被上訴人外面有男人，以此方式對被上訴人精
    神虐待。上訴人雖有工作，但其收入不夠他開銷(包括電話
    費、油錢)及支付民間負債，所以上訴人幾乎不曾給付被上
    訴人及小孩生活費及健保費（上訴人僅有一次拿奶粉錢二千
    元左右），小孩打預防針，被上訴人必須拿小孩過年紅包錢
    支付，因小孩剛出生，被上訴人必須照顧小孩無法外出工作
    ，故被上訴人及小孩僅能靠上訴人母親及被上訴人娘家資助
    生活。而上訴人在外民間債務很多，因此上訴人很少回家（
    上訴人僅在鄰近鄉鎮上班），有事才會回家，一個月僅回來
    三、四次，每次停留l天，上訴人常講「沒事回家做什麼？
    」，從來沒有幫忙餵小孩、換尿布，被上訴人有時請上訴人
    幫忙一下，若上訴人不高興即稱「小孩都是妳要負責，不然
    娶妳幹麻！」，上訴人完全沒有照顧小孩。由於上訴人在外
    債務很多，打手機又毫無節制，上訴人電話費常常沒繳，早
    已被所有電信公司列為拒絕往來戶而無法用自己的身分申請
    ，上訴人甚至借用被上訴人名義申請手機，結果上訴人不繳
    納電話費，被上訴人只好替上訴人繳納高額電話費，上訴人
    缺錢常向其母親開口拿錢。上訴人脾氣不好，不順其意就生
    氣抓狂(上訴人若喝酒更激烈），小則破口大罵，深夜不睡
    ，大則揚言自殺，被上訴人曾割腕、拿硫酸欲自殺，並揚言
    要被上訴人一起死，99年1月初，只因小事（上訴人認為其
    回家，要看被上訴人臉色）生氣抓狂，將小孩抱起並揚言要
    將小孩摔死，被上訴人震驚不已，事後趕快帶小孩回娘家居
    住。上訴人在99年2月農曆過年前，向被上訴人請求原諒，
    保證不會再發生上開事，被上訴人為小孩及家庭才搬回家，
    無奈上訴人本性不改，上訴人若有回家，不順其意，就生氣
    、抓狂、吵架，除上開平日吵架之言語舉動之外，上訴人最
    常以言語諷刺說「妳出去啊!小孩留著，妳給我出去!」，被
    上訴人為小孩忍耐以對。99年8月8日上訴人先傳簡訊，要被
    上訴人向娘家借錢，上訴人8月9日凌晨一點多回家，又提及
    借錢之事，被上訴人向上訴人說，「沒錢（娘家)，沒辦法
    幫!』，上訴人竟叫被上訴人拿兩造結婚金飾典當，被上訴
    人說「我要跑路，妳不幫!不然我們離婚好」，隨即叫被上
    訴人帶小孩馬上出去，由於夜已深，被上訴人為免上訴人看
    到被上訴人母女，越看越生氣，暫時躲到婆婆房間，於8月9
    日早上10點。被上訴人請父母來載被上訴人及小孩回娘家。
    上訴人自99年8月9日起至8月16日止，連續發很多通簡訊給
    被上訴人，侮辱、恐嚇被上訴人，致被上訴人無法忍受，乃
    向原審法院申請核發暫時保護令，並經核發99年度暫家護字
    第90號在案。上訴人長期以來對被上訴人為上開虐待行為，
    無法提供被上訴人及小孩一個經濟無虞的健康家庭，上訴人
    顯然無心經營婚姻生活，被上訴人已喪失維持婚姻之意願，
    任何人處於此情況下，均將無法忍受婚姻已難以維持，爰依
    民法第1052條第l項第3款及同條第2項訴請離婚，兩造所生
    子女之權利義務由被上訴人行使負擔，探視權部分，希望上
    訴人不要將未成年子女帶回過夜，如要帶回過夜及出遊，希
    望等未成年滿三歲後再考慮，而探視時希望是在公開場合等
    語。
貳、上訴人方面
　　上訴人則於本院以下列情詞置辯：
一、離婚部分
（一）上訴人與被上訴人96年11月認識97年六月交往，兩造再交
      往期間有意結婚故而97年7月懷有身孕，不料因被上訴人
      工作性質會碰觸到酒然而97年10月經員林○○醫院及○○○
　　　婦產科醫院珍斷其腹中小孩胚胎不健全已無心跳，已無
      法挽救故而於員林○○醫院進行手術拿掉，當時被上訴人
      與上訴人自責（當時上訴人無力替被上訴人償還高額卡債
      ），內心感到極為悲痛，經由上訴人的關懷及照顧被上訴
      人兩造才從悲痛中走出，決定重新出發，於98年2月經○
      ○○診所檢查腹中已懷有胎兒，上訴人才要求被上訴人不
      要再從事喝酒行業專心待產，如像被上訴人所說上訴人婚
      前脾氣很壞，完全不尊重被上訴人那為何想要懷孕而來生
      產，被上訴人已成年對自己未來的事怎可能因父母堅持而
      結婚，婚姻大事豈可兒戲。
（二）婚姻生活中因小孩剛出生，故而要求被上訴人在家中帶小
      孩，上訴人在大里市上班，並非像被上訴人所說鄰近鎮上
      班，被上訴人考量油錢問題，故而要上訴人住公司宿舍。
（三）兩造所經營的家庭應有互信互諒，則怎麼可能拿錢給被上
      訴人後，要求被上訴人開取收據證明，上訴人所欠電話費
      用是於交往前所欠不能作為無能力經營婚姻，現在所用手
      機是因工作關係公司所辦給員工的（網內互打不用錢所辦
      的）怎可代表上訴人沒錢，照顧家庭，上訴人有工作證明
      可查。
（四）被上訴人所提他只能靠婆家及娘家方面支助才得於生活，
      則為誇張，上訴人每月拿其給母親一萬付於房貸，被上訴
      人所說娘家資助則是唯一台數位相機，有其刷卡證明。如
      生活由娘家資助請提證據證明。被上訴人所提出的民間負
      債，請被上訴人舉證。被上訴人卡債可聲稱以前生意失敗
      所為，而上訴人係因為想讓被上訴人母女有更好的生活故
      而投資生意，誰料生意失敗再轉投資別項事業出現增資五
      萬，夫妻間本是互信，互諒，互助，才向其被上訴人開口
      向娘家借貸，被上訴人怎可因此帶未滿一歲女兒偷偷離家
      。
（五）被上訴人離家後的言語激怒使上訴人人格方面遭受汙辱導
      致理智不穩固而傳訊給被上訴人，上訴人已有悔悟之心。
（六）兩性婚姻持續中，夫妻共同生活，往往於互動細節發生意
      見迥異、口角爭執等情狀。客觀上均屬正常現象;如今被
      上訴人以(1)、上訴人自女兒出生後，動輒生氣、口出惡
      言、丟東西、撞牆、撞地、自殘、、等等，形同對其精神
      虐待行為:純係被上訴人蓄意掩飾對居家生活，上訴人無
      法滿足其需求所造成之攻擊。俗話說，欲損他人，何患無
      詞。
（七）查民法第1052條第二項係採婚姻破綻有責主義，而是否達
      成婚姻之破綻，應以客觀認定之，即任何人處於相同情況
      下是否皆難以維持婚姻。然本件被上訴人離家在先，而上
      訴人於離家後難免情緒不穩定以電話或簡訊與被上訴人爭
      吵之「一時氣話乃人之常情」，此亦屬我國社會夫妻爭吵
      或離家出走後之常態，或以柔軟態度懇求或以強烈詞爭吵
      ，皆屬夫妻爭吵之態狀，實不足以爭吵之簡訊認係婚姻破
      綻致無法修補，倘真如此則大多數爭吵之夫妻均得以民法
      第1052條第2項訴請離婚，因此本件實有不適用民法第105
      2條第2項之情形，本條法律之應用應更嚴謹，否則任何夫
      妻爭吵皆能成為離婚之依據。
二、監護權部分
（一）由台中市私立龍眼林社會福利慈善事業社工訪視結果表示
      上訴人對小孩的照顧也有付出相當心力，上訴人苦苦哀求
      其探視及維護婚姻之意，關愛小孩日後身心發展故而以訊
      息聯繫一片苦心卻被上訴人說成騷擾及假借採視小孩實為
      騷擾，深感痛心。
（二）被上訴人目前未居住在家（一個月回家4－6天），雖有外
      祖父母照顧但因外祖父每天有喝酒情況不適合照顧小孩，
      外祖母因常聽信宗教老師所教，常燒符給上訴人及被上訴
      人喝，又聽信所謂老師所說小孩命格要以什麼來行使，雖
      出發點為小孩好但已經偏離正常觀念來教育亦不適合帶小
      孩，雖然小孩年幼，母視之角色復有其獨特之女性人格特
      質，但無法時常陪伴小孩教育小孩正常觀念，就算在怎麼
      用心也只是物質上的滿足所以不適合監護。
（三）因被上訴人實為不在家裡無法提供孩子正常的親情及教育
      懇請對於兩造所生子女丙○○的權利義務之行使負擔暫由
      上訴人監護。
三、探視權部分
    倘判決不利於上訴人，則請附帶判決未有監護一方與丙○○
    會面交往如上訴人之請求。
參、原審經審酌兩造所提出之攻擊防禦方法後，認被上訴人基於
    民法第1052條第2項之規定，請求判決離婚，為有理由，而
    予准許。對於兩造所生未成年子女丙○○權利義務之行使或
    負擔，由被上訴人任之。並諭知上訴人得依原審判決附表所
    示之方式與前開未成年子女丙○○會面交往，及兩造應遵守
    之事項。上訴人不服第一審判決提起上訴，於本院上訴聲明
    為：(1)原判決廢棄。(2)上開廢棄部分，被上訴人在原審之
    訴駁回。原判決涉婚生子女監護權、探視權之部分廢棄。(3
    )倘准兩造離婚，請求對於兩造所生未成年子女丙○○權利
    義務之行使或負擔，由上訴人任之，並重新酌定未有監護權
    一方之探視時間及方法。(4)第一、二審訴訟費用由被上訴
    人負擔。被上訴人於本院答辯聲明為：(1)上訴駁回。(2)第
    一、二審訴訟費用均由上訴人負擔。
肆、兩造不爭執之事實，本院採為裁判之基礎：
一、兩造於98年10月6日結婚，並於○○年○○月○○日生下未成年子
    女丙○○，兩造現仍婚姻關係存續中，有戶籍謄本在卷可稽
    （原審卷第11至12頁）。
二、上訴人於99年8月8日、及於同年8月9日被上訴人離家後開始
    傳上百封簡訊給被上訴人（見原審卷第40至47頁、第95至10
    1頁、本院卷第50至59頁），上訴人對簡訊之內容並不爭執
    （本院卷第42頁背面至43頁）。另被上訴人對於上訴人所提
    出，其於2010年6月至2011年2月7日傳給上訴人之簡訊內容
    亦不爭執（本院卷第69至71頁、第63頁背面）。
三、兩造對於雙方之學歷、職業、收入、財產狀況並不爭執（本
    院卷第124背面至125頁），並有原審調得上訴人之稅務電子
    閘門財產所得明細表可稽（原審卷第82至83頁。）
四、兩造所生之未成年子女丙○○（女，○○年○○月○○日生），其
    目前健康情形良好，且無特殊疾病（本院卷第124頁背面）
    。
五、本院依職權調閱臺灣彰化地方法院99家護字字第796號民事
    全卷之內容，兩造對其不爭執（本院卷第125頁背面）。
伍、得心證之理由：
一、被上訴人請求離婚，是否有理由？
（一）按民法第1052條第2項規定:有前項以外之重大事由，難以
      維持婚姻者，夫妻之一方得請求離婚，但其事由應由夫妻
      之一方負責者，僅他方得請求離婚。婚姻是否難以維持，
      應斟酌破壞夫妻共同生活之具體情事，是否客觀上達於動
      搖夫妻之共同生活，致夫妻已喪失維持婚姻之意欲以為斷
      ，亦即婚姻是否已生破綻而無回復之希望，其難以維持婚
      姻之事實，是否已達於倘處於同一境況，任何人均將喪失
      維持婚姻希望之程度以決之。且婚姻係以夫妻之共同生活
      為目的，配偶應互相協力保持其共同生活之圓滿、安全及
      幸福，因而夫妻應相互尊重以增進情感和諧及誠摯之相處
      ，此為維持婚姻之基礎，若此基礎不復存在，致夫妻無法
      共同生活，無復合可能者，即應認有難以維持婚姻之重大
      事由存在。
（二）被上訴人主張上訴人不負擔家計、對被上訴人恐嚇、精神
      虐待等情，雖為上訴人所否認，然業據被上訴人提出簡訊
      內容譯文（原審卷第36至39頁）、簡訊照片（原審卷第40
      至47頁）、行政院衛生署中央健康保險投保單位欠費明細
      表（原審卷第51頁）、一般簡訊費明細（原審卷第58至67
      頁）、本院99年度暫家護字第90號暫時保護令影本（原審
      卷第55至57頁）等件為證，且原審法院已核發通常保護令
      之事實，亦據本院調閱99年度家護字第796號聲請通常保
      護令卷宗核閱無誤，上訴人亦不否認上開簡訊為渠所發出
      ，惟辯稱係兩造吵架，受被上訴人激怒而為云云，然查：
　１、被上訴人於99年8月9日上午十時許離開婆家，而上訴人於
　　　前一日即99年8月8日傳簡訊「○○我想請你幫我跟你媽借
　　　五萬因為我這個月的會錢我繳不出來了我也不想編理由騙
　　　你到十月份就不用繳了希望你能幫我跟你嗎（註:媽之誤
　　　寫）說我做生意要用的不要跟我吵。」是以被上訴人主張
　　　因渠不願向娘家母親借錢，致兩造吵架，故被上訴人於99
　　　年8月9日上午十時攜女離開婆家一情應可採信。
　２、被上訴人於99年8月9日上午十時許離開婆家後，上訴人於
  　　同日及隔日即發出簡訊如下：
　　(1)2010年8月9日13:53「你又要這樣方法來對我好幹你娘明
 　　 知道我現在氣成那樣你選擇不接電話好的你永遠不要讓我
      看到還有衣服我已丟了」
    (2)2010年8月9日16:24「你不要太過分我這一難關過了你要
      怎樣討客兄都你的事你只要幫我跟我媽拿錢就好不然我一
      定會讓你後悔的」
    (3)2010年8月9日16:27「我再最後一次如果你還要這樣囂張
      我不騙你你會後悔的還有我是要你跟我媽拿不是要你出錢
      。」
    (4)2010年8月9日17:29日「…我要金子你要不要幫我跟我媽
      說。」
    (5)2010年8月9日 18:00「你去死好了」
    (6)2010年8月9日18:05「那現在不然我等等會去你家亂你今
      天這樣對我不要怪我不給你臉我一定會讓你死的很難看等
      等就知道了」
    (7)2010年8月10日17:18「幹他媽的我真的聽你說話真的很想
      打死妳囂張個屁」
    (8)綜上可知，被上訴人確係因不願替上訴人借錢而離家，而
      由上訴人要求被上訴人向娘家母親或上訴人之母親拿錢一
      情，及上訴人自陳渠母在陽信銀行社頭分行有存款，家中
      之健保費、房貸均由銀行轉帳，且母親還有股票等情（本
      院卷第64頁），益證苟非上訴人之母親已不願給上訴人錢
      ，上訴人何需透過被上訴人向上訴人之母親拿錢，且因被
      上訴人不願意出面借錢及不願接上訴人電話，上訴人即出
      言恐嚇被上訴人。
  ３、再參酌以下簡訊，可知被上訴人所指上訴人未負起做父親
      之扶養責任，亦屬可採：
  　(1)2010年8月14日03:48簡訊「我人已在醫院了我也冷靜思考
      過了我有過錯是因為我真的花太多錢掉目前由我媽跟你替
      我養小孩並不是我不愛他我錯了如果不讓人改過就一定走
      不下去。」（本院卷第97頁）。
  　(2)2010年8月11日02:25「……我知道我沒養過她但畢竟是我
    　小孩我沒有足夠的時間來跟你解釋了拜託」
    (3)2010年8月11日02:48「我知道我的錯但現在已無法彌補我
      很該死但從你懷了這個小孩我也很想好好的照顧她養她但
      我沒辦法很對不起你說的對我沒資格當她父親」
    (4)綜上，從上訴人「花太多錢掉」，「由我媽跟你替我養小
      孩」等簡訊，可知上訴人沒有拿錢給被上訴人，且上訴人
      亦自陳不知道小孩的健保費為何會延遲，健保費都是由渠
      母親的戶頭支出等語（本院卷第43頁背面），益證上訴人
      確無為小孩支出健保費，被上訴人所主張係由被上訴人及
      上訴人之母親支付小孩費用一情為可採。
　４、另參酌以下簡訊，可知上訴人以不讓被上訴人看到小孩威
　　  脅被上訴人；
  　(1)2010年8月14日00:05「我再下面了你關啊」
  　(2)2010年8月14日00:05「我說了我在樓下你有種繼續不接我
　    看誰丟臉。」
　　(3)2010年8月23日11:50「有種在給我掛掉沒關係我一定讓你
　　  一無所有再掛試看。」
    (4)2010年8月24日05:00「不管你提什麼都好反正你要記得你
      最好會贏不然我女兒你休想再看了…」
    (5)2010年8月24日7:22「今天就知道了我一定會讓失去女兒
      的……我一定讓你後悔」
    (6)2010年8月24日07:28「……別以為我什麼都不敢我不會再
      讓你看小孩了我甘願他沒媽媽。」
    (7)2010年8月29日19:34「那抱歉了我請人進去帶出來。
      」
    (8)2010年8月29日19:28「好…那我現在想去看我的女兒…」
　４、上訴人甚而以自己之生命威脅被上訴人，其簡訊內容如下
      ：
　　(1)2010年8月9日14:14「小孩給我抱回來我馬上簽你用以前
 　　 那一招對我要亂就大一點不要真的都認為人家不敢我做鬼
      也不會放過你的」
    (2)2010年8月9日21:55「我決定了我要死我也會拖你一起不
      要以為我不敢你等等出來外面看」
    (3)2010年8月16日23:30「你真的要我死在你家門口你才肯接
      嗎難道我還得進醫院你的心跟口才會變嗎不要一直這樣逼
      我再來說我威脅」
    (4)上訴人於原審法院99年度家護字第796號事件中，當法官
      問「有無常常口出惡言罵三字經，常常自己丟東西撞牆、
      撞地、割腕、自殘威脅被上訴人？」時，亦自認年輕時有
      割腕這些事，吵架時會罵三字經等語（上開家護字卷第35
      頁背面），且經本院受命法官當庭勘驗結果，上訴人左手
      腕有一10×1×1公分之撕裂傷，右手腕亦有一小小撕裂傷
      ，另左手下臂有8處類似撕裂傷的舊傷，右手下臂有2處類
      似撕裂傷的舊傷，有本院準備程序筆錄可稽（本院卷第63
      頁），上訴人雖辯稱2010年8月14日的傷係因幫母親搬東
      西時受傷的云云（本院卷第44頁背面），並提出診斷證明
      書一份為證（本院卷第73頁），然查依診斷證明書所載，
      上訴人所受傷勢均為撕裂傷，且左右手均在手腕處，實難
      令人相信為搬東西所傷，且衡諸上訴人於2010年8月14日
      03:48到醫院後，所發之簡訊內容「我人已在醫院了我也
      冷靜思考過了我有過錯是因為我真的花太多錢掉目前由我
      媽跟你替我養小孩並不是我不愛他我錯了如果不讓人改過
      就一定走不下去。」（本院卷第97頁），均未提及為母親
      搬東西之事，反係自我檢討之內容，甚且凌晨3時許亦無
      為母親搬東西之必要，是上訴人辯稱該99年8月14日係搬
      東西而受傷云云，自非可採。
  ５、上訴人雖辯稱係因受被上訴人之簡訊激怒，並希望看小孩
      而傳上開簡訊云云，然查審諸上訴人所提出之被上訴人簡
      訊內容：
　　(1)在被上訴人99年8月9日離家之前，被上訴人雖有2010年6
　　　月24日03：57簡訊「老公對不起啦我知道是我大粗心我以
      後會更小心照顧他的...」及2010年7月13日02：27簡訊「
      老公對不起我知道自己最近對你態度很差..被丙○○氣得
      半死才會火氣大請你原諒」，2010年7月18日19：02簡訊
      「老公我知道最近對你態度很差我不知道自己怎麼會都會
      很火大我會控制自己情緒...」可證被上訴人亦有情緒不
      穩定之情形，然次數並不多，且均為向上訴人致歉之簡訊
      ，並無足以激怒上訴人之簡訊。
    (2)在被上訴人99年8月9日離家之後，縱有被上訴人2010 年8
      月29日22：25簡訊「我知道我講話很直..，很抱歉」可證
　　　被上訴人離家後有言語激怒上訴人之情形，但亦僅此一次
　　　，又被上訴人2010年9月18日19：06簡訊「都說不准你看
　　　...」可證被上訴人離家後確有不讓上訴人看小孩之情形
  　　，然上訴人本應理性溝通，而非持續次以簡訊恐嚇被上訴
    　人或以死相脅，而被上訴人2010年9月18日07：57之簡訊
      「整天像瘋狗一樣我等等會去把號碼換掉」及2010年12月
      22日09：52之簡訊「如果從這一刻起你敢再傳一通訊息或
      打電話...我敢保證你現在的下場就絕對不會只有這樣.我
      會讓你知道你的報應還不只這樣，爛字早巳不足形容」無
      非係因不堪上訴人之簡訊或電話打擾所為之反應，尚難認
      係被上訴人激怒上訴人，況徵諸上訴人手機99年8月5日至
　    99年9月4日之簡訊費明細（原審卷第58至67頁），短短一
      個月，簡訊次數之多（450通以上）與時間之緊接已超乎
      常情，夫妻吵架或難免口出惡言，然當無持續多日之理。
（三）綜上，上訴人自我控制能力之不足，無法理性溝通，甚而
      有自殘行為及不負擔家計等情已嚴重妨礙家庭生活之美滿
      幸福，且雙方既已無法誠摯對談、溝通，則兩造共同生活
      之維持婚姻基礎不復存在，依前開說明，自應認有難以維
      持婚姻之重大事由存在，雖被上訴人未能與上訴人溝通探
      視小孩之方式亦有責任，然衡量兩造前開離婚事由之有責
      程度，應認上訴人之歸責程度較重於被上訴人，則被上訴
      人依民法第1052條第2項，請求判決離婚，自屬有據，應
      予准許。
（四）本院既准許被上訴人依民法第1052條第2項之規定，請求
      離婚，則被上訴人是否得依民法第1052條第1項第3款訴請
      離婚，本院即無再予審究之必要。
二、監護權部分：
（一）按夫妻離婚者，對於未成年子女權利義務之行使或負擔，
      依協議由一方或雙方共同任之:未為協議或協議不成者，
      法院得依夫妻之一方、主管機關、社會福利機構或其他利
      害關係人之請求或依職權酌定之，民法第1055條第1項定
      有明文。又法院為民法第1055條裁判時，應依子女最佳利
      益，審酌一切情狀，參考社工人員之訪視報告，尤應注意
      下列事項：l ：子女之年齡、性別、人數及健康情形。2.
      子女之意願及人格發展之需要。3.父母之年齡、職業、品
      行、健康情形、經濟能力及生活狀況。4.父母保護、教養
      子女之意願及態度。5，父母子女間或未成年子女與其他
      共同生活之人間之感情狀況，民法第1055條之l亦定有明
      文。
（二）查：兩造婚後育有未成年子女丙○○(女、○○年○○月○○日
      生），有前開戶籍謄本可證（原審卷第11至12頁）。且兩
      造於本件審理終結前，對於未成年子女權利義務之行使或
      負擔未為協議由一方或雙方共同任之，本院自得依聲請及
      職權酌定之。又原審法院依職權函請主管機關進行訪視結
      果，認：1.案父在訪視時，對於會面探視的態度較為開放
      ，而據案父陳述，案父在案主的成長過程中，也有付出相
      當的心力，觀察兩造的住家環境，案父的居住環境較佳，
      案主未來也有自己的獨立房間可使用。惟案母陳述，案父
      每發生爭吵衝突時，案父便企圖自傷，觀察案父手臂確實
      有多處傷疤，若案母陳述屬實，案父處理挫折的能力較弱
      ，易影響子女的親職照顧。2.案母平日在外地上班，居住
      公司宿舍，週末假日回到娘家，而案主平日則由案外祖父
      母照顧，案母也只能在假日時間陪伴案主，而案母方的支
      持系統較佳，案外祖父母的年齡及經濟能力，尚足以提供
      案主基本的生活照顧，但案母對於案主會面探視態度較消
      極，恐影響案主日後與案父間的親情維繫。會面與探視權
      方面：為維繫案與案父母雙方的親情，建議每月給予非監
      護權人較多會面探視次數而為避免雙方再發生衝突，建議
      可再公開安全場合進行會面探視等語，有彰化縣政府委託
      財團法人台中市私立龍眼林社會福利慈善事業基金會辦理
      兒童及少年監護權歸屬調查訪視報告可稽（原審卷第74至
      79頁），本院審酌被上訴人及其家屬為未成年子女丙○○
      之實際照顧者，並無疏於照顧養護之情事，且未成年子女
      丙○○及兩造之健康情形均良好，上訴人為彰化師大附屬
      高級工業職業學校電機修復科畢業，目前月入約3萬3千元
      ，被上訴人為彰化建國科技大學五專電子科肄業，月入平
      均約4萬多元，業經兩造陳明在卷，且均不爭執（本院卷
      第124頁背面、第125頁），兩造名下均無不動產，有稅務
      電子閘門財產所得調件明細表在卷可稽（原審卷第82至88
      頁）等情，認被上訴人目前之照顧情形並無對未成年子女
      不利之情形，應屬符合兒童利益之監護人選，從而，原審
      法院依民法第1055條之1各款所示，斟酌兩造所生未成年
      子女丙○○之最佳利益，依被上訴人所請，對於兩造所生
      未成年子女丙○○權利義務之行使或負擔，酌定由被上訴
      人任之，尚無不當。
（三）上訴人雖辯稱被上訴人娘家迷信，不適合監護未成年子女
      云，並提出流年寶鑑一份為證（外放），然觀諸該流年寶
      鑑乃係依丙○○之出生時辰予以批流年及取名之建議，與
      被上訴人是否適合監護未成年子女尚屬無涉。
三、探視之時間及方式部分：
（一）按夫妻雙方雖已仳離，然為未咸年子女身心之健全成長，
      彌補其因父母離婚所招致之不幸，並兼顧未任權利義務行
　　　使負擔之一方與子女之親子關係，現行民法就未行使負擔
　　　權利義務之一方與未成年子女之會面交往定有明文。又會
  　　面交往乃基於親子關係所衍生之自然權利，因其不僅定為
    　父母之權利，更為未成年子女之權利，亦應以子女之最佳
      利益為考量，同時會面交往之規定，使未取得未成年子女
      權利義務行使或負擔之一方，於離婚後仍繼續與其子女接
      觸連繫，是會面交往之實施為繼續性之事實狀態;本院雖
      判由被上訴人行使負擔未成年子女之權利義務，惟因父子
      女天性，天下皆同，本院為免未成年子女由被上訴人保護
      教養而將對上訴人感到陌生，甚至排斥，有剝奪子女父愛
      之虞，兼顧未成年子女人格之正常發展及滿足親子孺慕之
      情，並參考前開訪視報告及兩造與親子間互動關係，認應
      給予上訴人與子女間之會面交往權利。
（二）原審酌定之交往期間及方式，因未顧及上訴人與未成年子
      女應有培養感情之時間，所定之會面時間過於短暫，故本
      院認於不影響子女之生活作習之情形下，為確保未成年子
      女於父母離婚後，能順利與父親會面交往，以健全其人格
      發展之最佳利益，依民法第1055條第5項規定，酌定上訴
      人與未成年子女會面交往之期間、方式，暨兩造應遵守事
      項，詳如附表所示，以維繫其等間之親情。
陸、綜上所述，被上訴人本於民法第1052條第2項規定訴請離婚
    ，並請求未成年子女權利義務之行使及負擔，由被上訴人任
    之為有理由，應予准許。然原審就探視方法及時間之酌定，
    尚有未洽，上訴意旨就此部分指摘原判決不當，求予廢棄改
    判，為有理由。至於上開應准許部分，原審准許被上訴人之
    請求核無違誤，上訴意旨，就此部分，仍執陳詞，指摘原判
    決不當，求予廢棄，為無理由，應駁回其上訴。
柒、本件事證已明，兩造其餘主張及攻擊防禦方法，核與本件判
    決結果不生影響，不予一一論述，附敘明。
據上論結，本件上訴為一部有理由，一部無理由，依民事訴訟法
第450條、第449條第1項、第79條，判決如主文。
中　　華　　民　　國　 100　　年　　4 　　月　　12　　日
                民事第二庭    審判長法　官  邱森樟
                                    法　官  謝說容
                                    法　官  蔡秉宸
以上正本係照原本作成。
如對本判決上訴，須於收受判決送達後20日內向本院提出上訴書
狀，其未表明上訴理由者，應於提出上訴後20日內向本院提出上
訴理由書（須按他造人數附具繕本）。
上訴時應提出委任律師為訴訟代理人之委任狀。具有民事訴訟法
第466條之1第1項但書或第2項之情形為訴訟代理人者，另應附具
律師及格證書及釋明委任人與受任人有該條項所定關係之釋明文
書影本。如委任律師提起上訴者，應一併繳納上訴審裁判費。
                                    書記官  紀美鈺
中　　華　　民　　國　 100　　年　　4 　　月　　14　　日
                                                      Ａ
附表：
關於上訴人探視其未成年子女丙○○之時間、方式及兩造應遵守
事項：
　１、時間：
　　(1)上訴人得於每月第一、三個週末之星期六上午九時至星期
　　　日下午五時，及農曆春節大年初三上午九時至初五下午五
　　  時會面交往。
  　(2)上訴人於丙○○之學校放寒假期間（幼稚園開始）得增加
　    五日、暑假期間得增加十日，並得割裂為之。
    (3)前項增加探視期間，其會面交往期間為每次首日上午九時
      至最後一日下午五時、
　２、方法：
　　(1)得為致贈禮物、交換照片、拍照、出遊等行為，並得攜丙
  　　○○同出遊、同宿。若經上訴人同意，被上訴人亦得陪同
　    到場。
    (2)上訴人會面交往前應於事前二日通知被上訴人，被上訴人
      不得無故拒絕，若有課外輔導，除其就讀之學校所舉辦及
      上訴人同意外，不能佔據上訴人之會面交往時間。
    (3)兩造於丙○○滿十六歲後，有關子女會面交往時間及方法
      應尊重丙○○之意願:
　３、兩造應遵守事項：
　　(1)不得有危害丙○○身心健康之行為。
    (2)兩造應應尊重彼此對丙○○有關宗教信仰之教育。
    (3)兩造不得對丙○○灌輸反抗對造之觀念。
    (4)上訴人於會面交往期間，應履行被上訴人所為生活、學業
      、才藝輔導等指示之義務。
    (5)如丙○○與上訴人會面交往中患病或遭遇事故，而被上訴
      人無法就近照料時，上訴人應為必要之醫療措施，須善盡
      對丙○○保護教養之義務。
    (6)丙○○地址或聯絡方武或就讀學校如有變更，被上訴人應
      隨時通知上訴人。
    (7)被上訴人應於上訴人行使會面交往時，準時將丙○○送至
      上訴人住處交付。上訴人應於會面交往期滿時，準時將丙
      ○○送回被上訴人住處交還。如有變動交付、交還子女地
      點，除兩造另行約定外，其地點為社頭火車站。
    (8)被上訴人如未遵守交付子女義務或違反前開應行注意事項
      時，上訴人得依民法第1055條第3項規定，請求法院改由
      上訴人行使負擔丙○○之權利義務。上訴人如違反前開採
      視時應行注意事項或未準時交還子女時，被上訴人得依民
      法第1055條第5項、非訟事件法第127條第1項之規定請求
      法院變更會面交往之方式及期間。
??

??

??

??




10


??

??

??

??




11


??

??

??

??




1


??

??

??

??




7


??

??

??

??




7


